臺灣臺中地方法院刑事判決　　　　　　　96年度訴字第1127號
公　訴　人　臺灣臺中地方法院檢察署檢察官
被　　　告　甲○○
　　　　　　　　　　（現另案於臺灣臺中監獄執行中）
上列被告因毒品危害防制條例案件，經檢察官提起公訴（九十六
年度毒偵字第一０九九號）及移送本院併案辦理（九十六年度毒
偵字第一八五０號），被告於準備程序時就被訴事實為有罪之陳
述，本院合議庭裁定由受命法官獨任進行簡式審判程序，並予判
決如下：
    主    文
甲○○施用第一級毒品，累犯，處有期徒刑拾壹月。
扣案之注射針筒玖支均沒收。
    犯罪事實
一、甲○○前於民國九十年間，曾因施用毒品案件，經本院以九
    十年度訴字第一三五０號判處有期徒刑八月確定，其入監執
    行後，甫在九十二年十二月十四日因縮刑期滿執行完畢；其
    前於九十一年間，另因前開施用毒品案件，經法院裁定送強
    制戒治，嗣經停止戒治付保護管束，惟再由法院裁定撤銷停
    止戒治並入所執行殘餘期間，於九十二年四月二十二日始行
    執行完畢；詎甲○○猶不知戒絕，其明知毒品海洛因業經公
    告列為毒品危害防制條例之第一級毒品，不得非法持有、施
    用，因未戒除施用毒品海洛因之惡習，仍基於反覆、延續施
    用第一級毒品海洛因之單一行為決意，自九十六年一月間某
    日起，至九十六年三月二十一日上午九時許止，均在其位於
    臺中市○區○○路四一六號五樓之一住處內，以將微量毒品
    海洛因混入礦泉水稀釋後，注入注射針筒內，再以注射針筒
    注射血管之方式，施用毒品海洛因多次（施用頻率為平均三
    日一次）。嗣甲○○先後於九十六年二月十日十七時四十四
    分許與同年三月二十三日二十時十五分許，皆在前開臺中市
    ○區○○路四一六號五樓之一住處內為警持本院核發之搜索
    票搜索查獲，並分別經警扣得其所有供吸食毒品海洛因所用
    之注射針筒一支及八支。甲○○二次為警查獲時，且均經員
    警徵得其同意後，採集尿液送請鑑驗，因嗎啡（毒品海洛因
    之代謝物）咸呈現陽性反應，始由警進而查悉上情。
二、案經臺中市警察局第三分局移請臺灣臺中地方法院檢察署檢
    察官偵查起訴，暨臺中市警察局第三分局報請臺灣臺中地方
    法院檢察署檢察官偵查後，移送本院併案審理。
    理    由
一、上開犯罪事實，業經被告甲○○於本院訊問時坦認不諱，而
    被告二次為警查獲後所採取之尿液，經先後均送請中山醫學
    大學附設醫院檢驗科藥物檢測中心檢驗結果，嗎啡（毒品海
    洛因之代謝物）俱呈現陽性反應，有尿液檢驗報告二份附卷
    可稽（見毒偵字第一０九九號卷第一四頁，本院卷第二七頁
    ）。另本件復有被告所有供吸食毒品海洛因所用之注射針筒
    九支扣案可資佐證，足見被告上開自白，確與客觀事實相符
    ，堪予採認。又被告前於九十一年間，已另因施用毒品案件
    ，經法院裁定送強制戒治，嗣經停止戒治付保護管束，惟再
    由法院裁定撤銷停止戒治並入所執行殘餘期間，於九十二年
    四月二十二日始行執行完畢，此有臺灣高等法院被告前案紀
    錄表及臺灣臺中地方法院檢察署全國施用毒品案件紀錄表在
    卷可查，是被告確有於強制戒治執行完畢後，五年內復行施
    用毒品之罪行。綜此，本件事證已臻明確，被告施用毒品海
    洛因之犯行洵堪認定。
二、按海洛因係屬毒品危害防制條例第二條第二項第一款所指之
    第一級毒品，核被告甲○○所為，係犯毒品危害防制條例第
    十條第一項之施用第一級毒品罪。被告施用前持有第一級毒
    品之低度行為，應為其施用第一級毒品之高度行為所吸收，
    不另論罪。被告前後多次施用毒品海洛因之犯行，因毒品危
    害防制條例第二條第一項規定的毒品，即具有成癮性，故毒
    品危害防制條例所規定之施用毒品行為應即具有因毒品成癮
    而反覆施用之性質；參酌最高法院九十五年度台上字第一０
    七九號判決揭示「刑事法若干犯罪行為態樣，本質上原具有
    反覆、延續實行之特徵，立法時既予特別歸類，定為犯罪構
    成要件之行為要素，則行為人基於概括之犯意，在密切接近
    之一定時、地持續實行之複次行為，倘依社會通念，於客觀
    上認為符合一個反覆、延續性之行為觀念者，於刑法評價上
    ，即應僅成立一罪。學理上所稱『集合犯』之職業性、營業
    性或收集性等具有重複特質之犯罪均屬之，例如經營、從事
    業務、收集、販賣、製造、散布等行為概念者是」之意旨及
    最高法院七十一年台上字第二八三七號判例、九十二年度台
    上字第六七四四號判決意旨所揭示「行為人主觀上就同一犯
    罪構成事實，以單一行為之數個舉動接續進行，以實現一個
    犯罪構成要件，侵害同一法益，客觀上亦認係實施一個犯罪
    行為」之接續犯概念，本院認為毒品危害防制條例所規定處
    罰之施用毒品行為固具有反覆實施之性質，然各次施用毒品
    之行為係滿足各單次毒癮發作所致，各次施用毒品行為係各
    自獨立，尚難認係同一行為之數次舉動，換言之，施用毒品
    行為與上揭接續犯之概念有別；而集合犯與連續犯之區別則
    在於立法者已將本質上具有反覆、延續實行之特徵予特別歸
    類而定為犯罪構成要件之行為要素，且依社會通念於客觀上
    認為符合一個反覆、延續性之行為觀念者即應僅成立集合犯
    之一罪，反之則係連續犯，準此，毒品危害防制條例既依成
    癮性、濫用性及對社會危害性而將毒品分為四級，且僅規定
    處罰施用第一、二級毒品，足見毒品危害防制條例所處罰施
    用第一、二級毒品，其構成要件之行為要素係具有成癮、濫
    用之反覆、延續實行，且依社會通念於客觀上認為符合一個
    反覆、延續性之行為觀念，於刑法評價上，即應僅成立「集
    合犯」之一罪。另起訴意旨雖未敘及被告自九十六年二月十
    日十七時五十分往前回溯七十二小時內之某時起，至九十六
    年三月二十一日上午九時許止之多次施用毒品海洛因犯行，
    然此部分犯行因與前開已起訴且經認定有罪之被告施用毒品
    海洛因犯行部分，有集合犯之實質上一罪關係，俱為起訴效
    力所及，復經檢察官移送本院併案辦理（臺灣臺中地方法院
    檢察署九十六年度毒偵字第一八五０號），本院自應併予審
    論之。另被告有上揭犯罪事實欄所載之經有期徒刑宣告及執
    行完畢之情形，有前開臺灣高等法院被告前案紀錄表在卷可
    按，被告於有期徒刑執行完畢後，五年以內故意再犯本件有
    期徒刑以上之罪，為累犯，應依刑法第四十七條第一項規定
    ，予以加重其刑。
三、爰審酌被告甲○○前已因施用毒品犯行經強制戒治及有期徒
    刑之執行，竟仍故態復萌，復行施用毒品不輟，無視於毒品
    對於自身健康之戕害及國家對於杜絕毒品犯罪之禁令，惟衡
    酌被告於本件施用毒品期間歷時非至長，且施用毒品係屬自
    戕行為，被告犯罪手段尚屬平和，亦未因此而危害他人，所
    生損害尚非鉅大，而被告於犯後於本院審理時坦承犯行，尚
    見悔意之犯罪後態度，暨施用毒品者均有相當程度之成癮性
    及心理依賴，其犯罪心態與一般刑事犯罪之本質並不相同，
    應側重適當之醫學治療及心理矯治為宜等一切情狀，量處如
    主文所示之刑。
四、另扣案之注射針筒合計九支，雖非屬專供施用毒品之器具，
    惟係被告甲○○所有供己施用毒品海洛因所用之物，業經被
    告供明在卷（見本院卷第三０頁），爰依刑法第三十八條第
    一項第二款之規定，併為沒收之諭知。至被告第一次為警查
    獲時所扣得之殘渣袋二個，被告已於本院供陳其內容物並非
    毒品海洛因，本院復查無具體證據顯示該殘渣袋之內容物含
    有毒品海洛因之成分或與本件被告施用毒品海洛因犯行有何
    直接關連性，既與沒收銷燬及沒收之要件不合，爰不併予宣
    告沒收銷燬或沒收，亦附此敘明之。
據上論斷，應依刑事訴訟法第二百七十三條之一第一項、第二百
九十九條第一項前段，毒品危害防制條例第十條第一項，刑法第
十一條前段、第四十七條第一項、第三十八條第一項第二款，判
決如主文。
本案經檢察官乙○○到庭執行職務。
中　　華　　民　　國　　96　　年　　5 　　月　　3 　　日
                  刑事第一庭  法  官  陳思成
上正本證明與原本無異。
如不服本判決，應於送達後十日內向本院提出上訴狀（須附繕本
），上訴於臺灣高等法院臺中分院。
                              書記官  王嘉麒
中　　華　　民　　國　　96　　年　　5 　　月　　3 　　日
附錄論罪科刑法條
毒品危害防制條例第十條第一項
施用第一級毒品者，處六月以上五年以下有期徒刑。
